臺灣高等法院刑事判決
110年度侵上訴字第156號
上  訴  人  
即  被  告  溫鈺龍



指定辯護人  本院公設辯護人陳德仁
上列上訴人因妨害性自主案件，不服臺灣新北地方法院109年度
侵訴字第52號，中華民國110年4月27日第一審判決（起訴案號：
臺灣新北地方檢察署108年度偵字第2765號），提起上訴，本院
判決如下：
    主  文
原判決撤銷。
甲○○犯乘機性交罪，處有期徒刑參年貳月。
    犯罪事實
一、甲○○與代號0000000000號之女子（真實姓名年籍詳卷，下稱
    Ａ女）前為同事。甲○○於民國107 年10月18日晚間，邀約其
    室友許尚倫、友人「潘瑋」、「敏熙」及Ａ女至其住所（地
    址詳卷）喝酒聊天，於翌日凌晨2 時許，許尚倫送「敏熙」
    回家、「潘瑋」亦離開後，Ａ女已有酒意，甲○○即將Ａ女帶入
    其房間內休息，於19日凌晨3 時30分許，趁與Ａ女酒醉沉睡
    之際，竟基於乘機性交之犯意，利用Ａ女酒醉睡著而不知抗
    拒之機會，先脫去Ａ女衣褲而將陰莖插入Ａ女陰道內，Ａ女因
    而驚醒恢復意識，以言語表示拒絕，以手推擋，並哭泣請求
    停止，甲○○即停止，而以此方式乘機性交行為得逞，嗣Ａ女
    自行搭乘計程車離去。經Ａ女報警處理而查悉。
二、案經Ａ女訴由新北市政府警察局三重分局移送臺灣新北地方
    檢察署（下稱新北地檢署）檢察官偵查起訴。
    理  由
壹、程序部分
一、被害人保護：按因職務或業務知悉或持有性侵害被害人姓名
    、出生年月日、住居所及其他足資識別其身分之資料者，除
    法律另有規定外，應予保密。行政機關、司法機關及軍法機
    關所製作必須公示之文書，不得揭露被害人之姓名、出生年
    月日、住居所及其他足資識別被害人身分之資訊，性侵害犯
    罪防治法第12條第1項、第2項定有明文。查本案判決書屬需
    對外公示之文書，為免告訴人Ａ女之身分資訊曝光，故本案Ａ
    女之姓名年籍資料等足資識別Ａ女身分之相關資料，爰依上
    開規定另以代號替之或隱匿其名（代號所對應之真實姓名年
    籍等資料詳偵卷【不公開卷】性侵害案件真實姓名對照表）
    。
二、證據能力部分：
　㈠按被告以外之人於審判外之言詞或書面陳述，除法律有規定
    者外，不得作為證據。被告以外之人於檢察事務官、司法警
    察官或司法警察調查中所為之陳述，與審判中不符時，其先
    前之陳述具有較可信之特別情況，且為證明犯罪事實存否所
    必要者，得為證據，刑事訴訟法第159條第1項、第159條之2
     定有明文。證人即告訴人Ａ女（下均稱告訴人Ａ女）於司法
    警察調查時所為陳述，與原審審判中不符部分，審酌告訴人
    Ａ女於原審審理到庭具結作證，距本案發生時間已達2年，難
    期其記憶精確如昔，且於審理時就案發細節確有諸多不復記
    憶之陳述，復衡告訴人Ａ女係於案發後旋於107年10月23日即
    前往臺北市政府警察局婦幼警察隊製作筆錄，斯時在記憶鮮
    明之情況下應訊，核與檢察官偵訊時具結後證述情節大致相
    符，自有較可信之特別情況，且為證明犯罪事實存否所必要
    ，揆諸前開規定及說明，認告訴人Ａ女前開警詢時之證述，
    具有證據能力。
　㈡而證人許尚倫於警詢時稱：伊於19日凌晨0 時許，與「敏熙
    」一同離開被告住處，當時屋內只剩被告與Ａ女在客廳，伊
    返回上址時，客廳燈已經關了，沒人在客廳，伊就先回房間
    休息，約過了10幾分鐘，有聽見女生哭泣的聲音等語（見新
    北地檢署108年度偵字第2765號偵查卷【下稱偵查卷】第24
    頁），雖係被告以外之人於審判外所為陳述，且與證人許尚
    倫於原審審理證稱：伊送「敏熙」回去，返回住處時，有聽
    到女子的哭聲，但聲音不是很大聲，伊的床靠近路邊，伊沒
    有再起來確認，伊也無法確定Ａ女何時離開，以及該哭聲是
    否為Ａ女哭聲云云（見原審卷第207頁 、第208頁）不符，然
    證人許尚倫係於Ａ女107 年10月23日報警後，於107年12月26
    日赴警局製作警詢，距離案發當時甚為接近，對於案發過程
    之記憶當最深刻，亦無暇與被告或其他人討論案情，或仔細
    權衡自身或他人之利害關係後思度如何回答，所受外力干擾
    之情形最為輕微；證人許尚倫於警詢時亦供稱：伊所述均為
    實在等語（見偵查卷第25頁），且無證據證明員警於詢問過
    程中曾對證人許尚倫施以強暴、脅迫或其他不法行為，從形
    式上觀察，堪認證人許尚倫警詢時係在正當、合法的客觀環
    境下，本於自由意識，就其當時記憶所及而為陳述，且其與
    被告為友人關係，並無宿怨，觀諸其證述內容，非全然對被
    告不利，亦無受其他外力干擾之情形，應認其於警詢時之陳
    述應具較可信之特別情況，復為證明被告犯罪事實存否所必
    要之證據，依刑事訴訟法第159 條之2 規定，亦應有證據能
    力。
　㈢除上開告訴人Ａ女、證人許尚倫警詢時之證述外，本件認定犯
    罪事實所引用之證據，皆無證據證明係公務員違背法定程序
    所取得。又檢察官、被告及其辯護人於本院審理時均表示對
    同意有證據能力（見本院卷第107頁至第108頁），本院審酌
    該等證據製作時之情況，尚無顯不可信與不得作為證據之情
    形，亦無違法不當與證明力明顯過低之瑕疵，且與待證事實
    具有關聯性，認為以之作為證據應屬適當，依刑事訴訟法第
    158條之4反面解釋及第159條之5規定，認均有證據能力。
貳、實體方面
一、認定犯罪事實所憑之證據及理由
  ㈠訊據被告固坦認有於前揭時、地與告訴人Ａ女發生性交行為，
    然矢口否認有乘機性交之犯行，辯稱：當時Ａ女去睡伊房間
    ，之後伊回房時，移動她的時候，有抱在一起，身體有碰到
    ，也做了一些情侶間前戲做的事，有接吻之後發生性行為，
    Ａ女是清醒的，過程中Ａ女均有配合，並未有阻擋動作，也沒
    有哭泣，伊沒有違反Ａ女的意願云云。被告之辯護人亦為被
    告辯稱：Ａ女陳述遭性侵過程，就被告脫去其衣服其有無拒
    絕等情節，先後有所矛盾；且無明顯外傷，僅陰部有陳舊撕
    裂傷，且於案發後仍有跟其他男性發生性行為，也不合情理
    ，證人許尚倫證述聽到女子哭聲之時間與Ａ女指訴之時間亦
    不相符，不得作為補強證據，另從被告與Ａ女的LINE對話紀
    錄，被告並無承認有強制性交之事實，由對話內容不排除係
    Ａ女在半夢半醒、酒精作祟下，造成被告誤會，Ａ女醉意稍退
    ，表示不願意配合後，被告也沒有繼續性行為云云。
　㈡經查，被告與告訴人Ａ女前為同事關係，被告於107年10月18
    日晚間，邀約許尚倫、「潘瑋」、「敏熙」及Ａ女至前開被
    被告住所喝酒聊天，嗣19日凌晨3時30分許，被告在其房間
    內與Ａ女發生性交行為，惟經Ａ女請求停止後，被告方停止其
    行為，Ａ女隨即自行搭乘計程車離去之事實，為被告坦認（
    見原審卷第62頁至66頁、本院卷第109頁至第110頁），核與
    告訴人Ａ女、證人許鷹傑分別於警詢時、檢察官訊問時、原
    審審理時之證述相符（見偵查卷第15頁至第22頁、第71頁至
    第74頁、第181 頁至第183頁、原審卷第121頁至第142頁）
    ，並有Ａ女手繪被告租屋處房間配置圖、Ａ女與被告LINE對話
    紀錄在卷（見偵查卷第31頁、第33頁、第35頁至第37頁）可
    稽，堪信真實。
  ㈢而Ａ女有遭被告乘機性交事實，有下列證據可資佐證：
　⒈告訴人Ａ女於歷次陳述稱被告係因與女友分手，而與被告友人
    相約於107 年10月18日晚間至本案住所安慰被告，當日尚有
    其他友人一起聊天，有喝到摻有酒精的飲料，期間有外出去
    買菸，之後因喝酒意識模糊，被告扶Ａ女進其房間休息，待Ａ
    女較有意識時，發現被告正以其陰莖插入Ａ女陰道內，經Ａ女
    口頭並以手推被告表示拒絕後，且哭泣請求被告停止，被告
    始停止其行為，嗣Ａ女即搭計程車離開被告居所，返家後立
    即向當時同居男友許鷹傑告知遭被告性侵之情事，當時情緒
    激動等節（見偵查卷第16頁第22頁、第71頁至第73頁、第18
    1頁至第182頁，原審卷第121頁至第134頁），前後證述大致
    相符，可以採取。
　⒉告訴人Ａ女上揭證述，有下列事證可資佐證，足認其證述可資
    憑信：
　⑴證人陳述之證言，常有就其經歷、見聞、體驗事實與他人轉
    述參雜不分，一併供述之情形，故以證人之證詞作為性侵害
    被害人陳述之補強證據，應先釐清其證言組合之內容類型，
    以資判斷是否具備補強證據之適格。其中如是屬於轉述待證
    被害人陳述其被害之經過者，因非依憑自己之經歷、見聞或
    體驗，而屬於與被害人之陳述被評價為同一性之累積證據，
    應不具補強證據之適格；但依其陳述內容，茍是以之供為證
    明被害人之心理狀態，或用以證明被害人之認知，或以之證
    明對聽聞被害人所造成之影響者，由於該證人之陳述本身並
    非用來證明其所轉述之內容是否真實，而是作為情況證據（
    間接證據）以之推論被害人陳述當時之心理或認知，或是供
    為證明對該被害人所產生之影響，或用以證明案發經過、情
    形，均屬證人陳述其所目睹之被害人後來情況，則屬適格之
    補強證據（最高法院103年度台上字第1256號、104年度台上
    字第2338號判決意旨可以參照）。是判斷被害人證述是否可
    信，即可探究案發後或查獲後，與被害人接觸之相關人員，
    其等證詞內容或是聽聞被害人陳述，然亦同時存在其等與被
    害人接觸互動之對話及感受，即屬本於個人之實際經歷或經
    驗，所為證詞即值作為補強被害人證述之證據。
  ⑵證人許尚倫於警詢時證稱：於107 年10月18日在伊與被告住
    所，除了被告與伊外，尚有Ａ女、「敏熙」、「潘瑋」在場
    ，渠等有喝伏特加汽水加果汁類的調酒，Ａ女與被告就像朋
    友間相處，沒有特別的親密肢體動作，後來潘瑋先離開，嗣
    伊載「敏熙」回去，當時只剩Ａ女跟被告在客廳，伊約15至2
    0分鐘後返家，當時客廳燈已經關了，沒有人在客廳，伊就
    先回房間休息了，大約過了10分鐘，伊有聽見女生哭泣聲等
    語（見偵查卷第24頁），足以證明被告、Ａ女等人確有於上
    揭時、地在被告住所聚會，證人許尚倫載「敏熙」回家時，
    只剩被告與Ａ女在家，而其返家後，既曾聽見女子哭泣聲，
    則哭泣者當為Ａ女無疑，核與告訴人Ａ女前開證述其與被告發
    生性行為時，伊曾哭泣要求被告停止乙情相符，自足以補強
    告訴人Ａ女前開證述之內容。
  ⑶證人許鷹傑於偵查及原審審理時證稱：Ａ女為伊前女友，當時
    伊與Ａ女同居，Ａ女於107年10月18日有跟伊說被告失戀要舉
    辦聚會，如果太晚，被告會幫她準備一個房間休息，Ａ女於
    翌日（19日）凌晨4 、5 點回來，向伊表示被告以陰莖插入
    其陰道內對其性侵，Ａ女述說此事時情緒激動，後來過了1 
    、2 天，Ａ女情緒比較平靜，伊才陪Ａ女去報案等語（見偵查
    卷第183 頁、原審卷第138頁至第140頁），足以證明案發後
    告訴人Ａ女返回與證人許鷹傑同居住處後，情緒激動且哭泣
    陳述其遭被告性侵之遭遇。
　⑷核諸告訴人Ａ女與被告之LINE對話紀錄，於被告邀約Ａ女至其
    家中喝酒聚會時，Ａ女有向其確認「有其他人會去嗎？」，
    又向被告表示「明天幫我準備飲料，我怕我不太能喝」等語
    （見偵查卷第35頁），可見Ａ女於事前已確認是否屬多人聚
    會且清楚表示其不飲酒；又依其等對話內容，談及Ａ女與其
    男友之關係，益見被告知悉Ａ女有男友之情事，且證人許尚
    倫亦證稱其等於聚會時，並無親密之肢體互動（見偵查卷第
    24頁），衡情於Ａ女與被告間並無曖昧關係。再細譯Ａ女與被
    告之LINE對話紀錄，Ａ女向被告質問：「你這是什麼意思。
    欺負一個女生很好玩是嗎」、被告係回答以：「還好嗎」、
    「還好吧」；Ａ女再質問以：「為什麼要對我這麼做，明明
    都知道我有男朋友了為什麼要對我動手」，被告仍回答：「
    還好吧」；而經Ａ女再質以：「你該不會覺得到了早上我就
    什麼都不記得了吧」、「我要是因此跟男友吵翻了要怎麼辦
    」，被告均未否認上情，卻稱「我照顧你啊」，又經Ａ女一
    再逼問為什麼要對喝醉的Ａ女下手，問「我都說不要了，為
    什麼」時，被告則稱「一開始你沒有步（應係「不」）要」
    、「你沒拒絕我啊」，Ａ女回以：「什麼叫我沒拒絕你」、
    「我一開始根本不知道你要幹嘛」後，被告則回答：「台北
    我也快不想待了，那等我處理完八」；Ａ女再質問：「我要
    一個解釋」、「為什麼這麼做」，被告回答以：「沒有解釋
    啊」、「你的動作吸引我啊」，Ａ女回稱：「我的什麼動作
    ？？？」，被告又回答以：「親密啊」，Ａ女再回稱：「誰
    他媽跟你親密，我一直都在旁邊抽我的菸滑手機」、「討論
    我的外拍」，被告回以：「不要吵了 林北也很煩」（見偵
    查卷第35頁至第37頁），足以佐證被告以Ａ女沒有拒絕即在
    住所對Ａ女發生性行為，然Ａ女回應一開始不知道被告要做什
    麼，與Ａ女彼時酒醉昏睡情狀吻合，被告所為顯非係基於Ａ女
    同意之合意性交行為。
　⒊前揭事證足以補強告訴人Ａ女前揭證述，足認被告係乘Ａ女酒
    醉沉睡之際，基於乘機性交之犯意，利用Ａ女酒醉睡著而不
    知抗拒之機會，先脫去Ａ女衣褲而將陰莖插入Ａ女陰道內，Ａ
    女因而驚醒恢復意識，立即以言語表示拒絕，並以手推擋，
    哭泣請求停止，被告方停止上開行為，洵堪認定。
　㈣至Ａ女雖於警詢時雖稱：伊有將伊衣服拉住，並且跟被告說不
    要、拒絕被告，被告尚違反伊意願遂行強制性交云云（見偵
    查卷第18頁），然Ａ女於108年5月15日檢察官訊問時即證稱
    ：被告開始脫伊衣服，伊意識不太清楚，應該沒有口頭表示
    拒絕，伊是後來醒來時，發現被告以他的陰莖插入伊的陰道
    內，伊才以口頭表示拒絕（見偵查卷第72頁）；於109年1月
    10日檢察官訊問時證稱：伊不記得被告將伊帶回房間，脫去
    伊衣物，欲對伊為性行為的過程中，伊是否有以言語或行動
    表示反對意思，伊當時意識已相當不清楚（見偵查卷第181
    頁）；於原審審理時證稱：當時意識沒有很清楚，後來被告
    開始脫伊的衣服，伊不記得伊是否有明確以言語或行動去拒
    絕等語明確（見原審卷第129頁）；Ａ女於偵訊及原審審理中
    之證述較屬一致可採，足認Ａ女當時係處於意識不清之狀態
    ，被告乘機對其為性交行為後，始恢復意識，尚難認Ａ女於
    被告脫其衣服時即有表示拒絕之情。
　㈤又Ａ女雖於警詢、偵訊及原審另指稱：伊稍微恢復意識時，被
    告已經在性侵伊，被告的生殖器正在插入伊的生殖器，伊跟
    被告說不要，並用手試著推開被告，但被告沒有停下來，伊
    沒有力氣，推不開被告，一直等到伊哭泣流眼淚，嘴巴一直
    喊不要，被告才停止動作等語（見偵查卷第19頁、第72頁、
    第181頁至第182頁、原審卷第129頁至第130頁）。然此部分
    經被告否認，且依卷附Ａ女之疑似性侵害案件證物採集單、
    受理疑似性侵害事件驗傷診斷書，Ａ女僅其陰部五點及七點
    鐘方向有陳舊撕裂傷，此外別無明顯外傷（見不公開卷第7
    頁至第13頁）。又證人許鷹傑於偵查中檢察官訊問時固證稱
    ：Ａ女說她當時有推被告，有跟被告說不要，但對方說沒關
    係，仍繼續對她為性行為云云（見偵查卷第183頁），然此
    部分屬於轉述待證被害人陳述其被害之經過，因非依憑證人
    許鷹傑之經歷、見聞或體驗，而屬於與被害人之陳述被評價
    為同一性之累積證據，揆諸前開說明，應不具補強證據之適
    格，自無從補強Ａ女指述被告進而為強制性交犯行，依罪證
    有疑，利歸被告原則，此部分應為被告有利之認定。
　㈥被告及其辯護人雖以前開情詞置辯，然查：
  ⒈被告於警詢、偵訊及本院審理時，就其與Ａ女發生性行為，Ａ
    女當時是否有酒醉沉睡之情，Ａ女是否主動抱被告、主動脫
    衣，是否有合意性交等情，前後所述多所不一（見偵查卷第
    10頁、第11頁、第82頁至第83頁、本院卷第110頁），其所
    辯與Ａ女間為合意性交，已屬有疑。
　⒉依告訴人Ａ女與被告之LINE對話紀錄及證人許尚倫之證述，可
    知，Ａ女於事前已與被告確認是否屬多人聚會，並清楚表示
    其不飲酒，Ａ女與被告於聚會時，並無親密之肢體互動，衡
    情於Ａ女與被告間並無曖昧關係，但被告卻逕行對Ａ女發生性
    行為，Ａ女原為酒醉睡著意識不清，因驚醒恢復意識後，仍
    明確拒絕被告要求停止，旋搭車離去，益徵被告辯稱其與Ａ
    女係合意性交云云，顯難信實。
　⒊按告訴人之證詞，屬供述證據之一種，而供述證據具有其特
    殊性，與物證或文書證據具有客觀性及不變性並不相同。蓋
    人類對於事物之注意及觀察，有其能力上之限制，未必如攝
    影機或照相機般，對所發生或經歷的事實能機械式無誤地捕
    捉，亦未必能洞悉事實發生過程之每一細節及全貌。且常人
    對於過往事物之記憶，隨時日之間隔而漸趨模糊或失真，自
    難期其如錄影重播般地將過往事物之原貌完全呈現。此外，
    因個人教育程度、生活經驗、語言習慣、個人觀察角度、記
    憶能力、表達能力、嚴謹程度等不同，亦可能導致證人對於
    細節之供述未能將實情全貌完整展現，且因受外在事物潛移
    默化，以至記憶難免模糊，甚有部分易受影響，難以詳述，
    或前後所述有所出入，然此乃常人均無法避免之現象，若苛
    求告訴人對於被告犯案相關細節，均能鉅細靡遺精確陳述，
    此無異緣木求魚，致告訴人之證詞幾無採信餘地，嚴重妨害
    真實之發現。故供述證據每因個人觀察角度、記憶能力、表
    達能力、誠實意願、嚴謹程度及利害關係之不同，而有對相
    同事物異其供述之情形發生，而其歧異之原因，未必絕對係
    出於虛偽所致。是告訴人之陳述有部分前後所述不符，究竟
    何者為可採，法院仍得本其自由心證予以斟酌，非謂一有細
    節不符或陳述有誤，即應認其全部證述均為不可採信。經查
    ，Ａ女就其於107 年10月18日在被告住處喝酒後，於被告扶
    其進房間時已意識模糊，待其清醒後，發現被告對其性侵，
    有以口頭表示不要，並有以手推被告，哭泣請求被告停止一
    節，前後證述均大致相符，業經本院認定如前，雖就被告脫
    去其衣服之際，其有無拒絕乙節，有前述因意識、記憶不清
    ，而陳述有所未合之情，然衡諸依被告與Ａ女之LINE對話紀
    錄，可知，案發前被告主動邀約Ａ女至其住所聚會，Ａ女隨即
    答應，且其等聊天內容均甚融洽，核諸Ａ女於偵訊中亦陳明
    被告跟伊是同事，工作上比較照顧伊等情（見偵查卷第73頁
    ），彼此間當無恩怨仇隙，若Ａ女係與被告合意性交，而非
    遭被告性侵，應無不顧及朋友、同事交情，而虛構事實以陷
    害被告之必要，亦無明確表示不願再與被告共處一室，堅持
    立即返家之情由。是辯護人以Ａ女部分陳述細節不一置辯，
    礙難信採。
　⒋至證人許尚倫雖於警詢時、原審審理時證稱其載「敏熙」回
    家後，返回本案居所之時間點為該日凌晨12點至1時之間，
    並約於凌晨1時快1時30分時聽見女子哭泣等語（見偵查卷第
    24頁、原審卷第203頁至第204頁），然核諸告訴人Ａ女於原
    審審理時證稱：伊於107年10月18日晚間11時19分到被告家
    中，有其他朋友在場，在被告家中待了3小時，應該是過了1
    2點才有開始喝酒，當時大家都在一起，直至凌晨3時左右，
    只剩下伊與被告在，其他人不知道什麼時候離開，後來應該
    是被告主動帶伊進房間等語（見原審卷第123頁至第125 頁
    ）與被告於108年6月5日檢察官訊問時供承：Ａ女係107年10
    月18日晚上快12時到伊家，19日凌晨4時30分左右離開，「
    敏熙」及「潘瑋」約於10月19日凌晨2時離開等語（見偵查
    卷第81頁至第82頁），再參諸Ａ女到達被告住所後，有與被
    告、許尚倫、「潘瑋」、「敏熙」等人喝酒聊天，衡情當係
    證人許尚倫上開證述之時間容有誤差，證人許尚倫所證載「
    敏熙」返家後，回到與被告住所，客廳並無他人，則其回到
    房間後有聽見女生哭泣聲乙節，或因為時已晚未查證，合於
    其情，然與Ａ女陳稱有哭泣請求被告方停止等情相吻合，尚
    不因證人許尚倫證詞時間容有落差，而影響本院前揭之認定
    ，是辯護人此部分所辯，亦不可採。
　⒌本案除告訴人Ａ女分別於警詢、檢察官訊問時及原審審理時之
    證述外，尚有前開足以證明犯罪事實確具有相當程度真實性
    之補強證據，業經本院說明如前，自足以補強Ａ女之證述，
    是辯護人為被告辯以本案除Ａ女前後不一之證述外，顯無其
    餘適切之補強證據云云，亦無可採；又按所謂兩性生殖器接
    合構成姦淫既遂一節，係以兩性生殖器官已否接合為準，不
    以滿足性慾為必要，申言之，即男性陰莖一部已插入女陰，
    縱未全部插入或未射精，亦應成立姦淫既遂（最高法院62年
    台上字2090判例意旨參照），則辯護人所稱被告嗣後停止其
    行為、未射精等情，亦無礙本案被告乘機性交犯行業已既遂
    。
　⒍至辯護人以內政部警政署刑事警察局108年4月23日刑生字第0
    000000000號鑑定書，鑑定結論：被害人外陰部棉棒、陰道
    深部棉棒（主要型別）檢出同一種男性Y 染色體DNA-STR 型
    別，與被告DNA 型別不同，可排除來自被告（見偵查卷第57
    頁至第59頁），指摘告訴人Ａ女在甫遭性侵害，在情緒不穩
    定下，仍與其他男性發生性行為，恐未符情理云云，為被告
    置辯，然本案被告坦認有與告訴人Ａ女發生性交行為，是該
    鑑定報告有無檢出與被告相符之男性Y 染色體DNA-STR 型別
    ，本無礙上開認定，且前開鑑定報告採集生物跡證依「疑似
    性侵害案件證物採集單」採集時間為107年10月22日1時30分
    ，距離案發當時（即107年10月18日）業已間隔數日，未能
    檢出被告之相關DNA-STR型別，尚難採為被告有利之認定。
 ㈦綜上所述，被告上揭犯行之事證，已臻明確，堪以認定，應予
   依法論科。
二、論罪部分
　㈠按對於男女利用其精神、身體障礙、心智缺陷或其他相類之
    情形，不能或不知抗拒而為性交者，刑法第225條第1項設有
    處罰之明文。其所謂相類之情形，係指被害人雖非精神、身
    體障礙、心智缺陷，但受性交時，因昏暈、酣眠、泥醉等相
    類似之情形，致無同意性交之理解，或無抗拒性交之能力者
    而言；至被害人之所以有此情狀，縱因自己之行為所致，仍
    不能解免乘機對其性交者之刑責。故核被告所為，係犯刑法
    第225條第1項之乘機性交罪。
　㈡起訴意旨認被告所為係犯刑法第221條第1項強制性交罪，容
    有未合，然起訴基本社會事實同一，復經本院告知罪名與權
    利（見本院卷第105頁），無礙被告防禦權之行使，爰依刑
    事訴訟法第300條規定，變更起訴法條。
三、撤銷原判決之理由及量刑審酌事項　　
  ㈠原審以被告犯行明確，予以論罪科刑，固非無見。惟查，被
    告所為應論以刑法第225條第1項乘機性交罪，業如前述。原
    審論以刑法第221條第1項強制性交罪，容有未洽，被告提起
    本件上訴，否認犯罪，所辯並無可採，惟原判決既有上述可
    議之處，自應由本院予以撤銷改判。
  ㈡爰以行為人之責任為基礎，審酌被告與Ａ女前為同事關係，竟
    為滿足一己性慾，以前述方式，對Ａ女為乘機性交行為，致Ａ
    女身心蒙受相當程度之傷痛，實屬不該，應予相當程度之非
    難，另考量被告前案紀錄，有本院被告前案紀錄表在卷可稽
    （見本院卷第29頁至第32頁），兼衡其於本院所陳智識程度
    為高中畢業、生活狀況現職為中餐廚師，月薪約新臺幣3萬5
    千元至4 萬元，未婚，需扶養母親（見本院卷第113頁）及
    犯後態度等一切情狀，量處如主文第2項所示之刑。
據上論斷，應依刑事訴訟法第369條第1項前段、第364條、第299
條第1項前段、第300條，刑法第225條第1項，判決如主文。　
本案經檢察官徐綱廷提起公訴，檢察官陳玉華到庭執行職務。
中　　華　　民　　國　　110 　年　　12　　月　　14　　日
                  刑事第三庭  審判長法　官  張惠立
                                    法　官  廖怡貞
                                    法　官  鄭昱仁
以上正本證明與原本無異。
如不服本判決，應於收受送達後20日內向本院提出上訴書狀，其
未敘述上訴之理由者並得於提起上訴後20日內向本院補提理由書
（均須按他造當事人之人數附繕本）「切勿逕送上級法院」。
                                    書記官  劉靜慧
中　　華　　民　　國　　110 　年　　12　　月　　15　　日
附錄：本案論罪科刑法條全文　　　　　　　　　　　　　　　
中華民國刑法第225條
對於男女利用其精神、身體障礙、心智缺陷或其他相類之情形，
不能或不知抗拒而為性交者，處三年以上十年以下有期徒刑。
對於男女利用其精神、身體障礙、心智缺陷或其他相類之情形，
不能或不知抗拒而為猥褻之行為者，處六月以上五年以下有期徒
刑。
第一項之未遂犯罰之。